臺灣嘉義地方法院刑事判決　　　　　　94年度交簡上字第35號
上　訴　人
即　被　告　甲○○
　　　　　　　　　　　號
上列被告因過失傷害案件，不服本院簡易庭九十四年度嘉交簡字
第三０八號中華民國九十四年四月二十六日第一審判決（聲請簡
易判決處刑案號：臺灣嘉義地方法院檢察署九十三年度偵字第五
四五七號），提起上訴，本院管轄之第二審合議庭判決如下：
    主  文
上訴駁回。
    事  實
一、甲○○於民國九十三年六月二十五日晚間至嘉義縣大林鎮財
    團法人佛教慈濟綜合醫院大林分院（下稱大林慈濟醫院）就
    診後，於同日二十一時三十分許，駕駛車牌號碼 LO-5033號
    自用小客車，沿嘉義縣大林鎮○○○○○路由東往西方向行
    駛，途經該公路七公里處即大林慈濟醫院前時，其原應注意
    汽車行駛時，駕駛人應注意車前狀況，並隨時採取必要之安
    全措施，而依當時天候晴夜間有照明、路面乾燥無缺陷或障
    礙物，視距良好，並無不能注意之情事，竟疏未注意車前狀
    況，於汽車行駛中貿然低頭翻找放置於褲袋中之藥包，適有
    在大林慈濟醫院擔任護士之丙○○自大林慈濟醫院對面之統
    一超商購物後，駕駛車牌號碼NLW-179號重型機車，自上開
    統一超商門口由西往東方向欲斜向穿越嘉義縣大林鎮○○○
    ○○路，亦疏未注意車前狀況，及未依標線之規定在應遵行
    之車道內行駛，反向駛入來車之嘉義縣大林鎮○○○○○路
    西向內側車道內，甲○○所駕駛之上開自小客車閃煞不及，
    左前車頭遂撞擊丙○○所騎乘之上開重型機車左側車身，致
    丙○○人車倒地，受有頭部外傷併右側硬腦下出血及挫傷性
    腦內出血併左側硬腦膜上出血，左側股骨複雜性開放性骨折
    併同側脛骨複雜開放性骨折等傷害。甲○○於肇事後，在偵
    查犯罪機關尚未查知犯人前，向至現場處理警員坦承其為肇
    事者，自首而接受裁判。
二、案經丙○○之父乙○○代行訴由臺灣嘉義地方法院檢察署檢
    察官偵查後聲請簡易判決處刑。
    理  由
一、訊據上訴人即被告甲○○對其於上開時、地駕駛上開自用小
    客車因其部分過失與被害人丙○○發生車禍，致被害人受有
    傷害之事實固坦承不諱，然仍辯稱：被害人丙○○受有頭部
    外傷併右側硬腦下出血及挫傷性腦內出血併左側硬腦膜上出
    血等傷害係因案發當時並未配戴安全帽所致，當時被害人之
    安全帽是從機車裡掉出來的，雨衣還夾在安全帽裡云云。惟
    查：
  （一）被告上揭過失傷害犯行，除據被告迭於警詢時、偵查中
        及本院審理時自承因汽車行駛中低頭翻找藥包而未注意
        車前狀況肇事外，並經證人即到場處理員警林峻億、證
        人即被害人丙○○於本院審理時證述明確，及代行告訴
        人乙○○於警詢時及偵查中指訴綦詳，復有道路交通事
        故調查報告表(一)、(二)、道路交通事故現場圖各乙份、道
        路交通事故現場照片十幀附卷可稽。而被害人丙○○因
        本件交通事故而受有頭部外傷併右側硬腦下出血及挫傷
        性腦內出血併左側硬腦膜上出血，左側股骨複雜性開放
        性骨折併同側脛骨複雜開放性骨折之傷害等情，亦有財
        團法人佛教慈濟綜合醫院診斷證明書二紙（見警卷第 8
        頁、第 9頁）、財團法人佛教慈濟綜合醫院大林分院九
        十三年十一月十二日慈醫大林文字第０九三０００一四
        六三號函附病情說明書二紙（見偵查卷第27頁至第29頁
        ）、財團法人佛教慈濟綜合醫院大林分院九十四年八月
        十日慈醫大林文字第０九四０００一一二七號函附病情
        說明書乙紙、病歷影本乙份（見本院卷第27頁至第46頁
        ）在卷可佐。另被害人案發時係自大林慈濟醫院對面之
        統一超商購物後，駕駛上開重型機車，自上開統一超商
        門口由西往東方向欲斜向穿越嘉義縣大林鎮○○○○○
        路，反向駛入來車之嘉義縣大林鎮○○○○○路西向內
        側車道內等情，則有統一發票乙紙（見警卷第12頁）、
        臺灣省車輛事故覆議鑑定委員會九十三年十一月二十九
        日府覆議字第九三一一一五八號函、財團法人佛教慈濟
        綜合醫院大林分院九十四年八月十日慈醫大林文字第０
        九四０００一一二七號函附之被害人案發當日值班表及
        醫院周邊平面圖各乙紙、本院九十四年九月八日公務電
        話紀錄及財團法人佛教慈濟綜合醫院大林分院宿舍區標
        示圖各乙份附卷可憑。是上開事實至為明灼，均堪以認
        定。
  （二）按汽車行駛時，駕駛人應注意車前狀況，並隨時採取必
        要之安全措施，道路交通安全規則第九十四條第三項定
        有明文。被告駕駛汽車自應注意上開規定，且依上開道
        路交通事故調查報告表所載，本件案發當時天候晴夜間
        有照明、路面乾燥無缺陷或障礙物，視距良好，並無不
        能注意之情事，被告竟疏未注意車前狀況，於汽車行駛
        中貿然低頭翻找放置於褲袋中之藥包，其有過失行為甚
        明。次按刑法之過失傷害罪，祇以加害人之有過失為致
        傷害之一原因為已足，不因被害人亦有過失而影響於犯
        罪之成立，但得審酌各方過失程度，為量刑輕重之標準
        （院字第六三一號解釋參照），故本件被害人雖亦疏未
        注意車前狀況及未依標線之規定在應遵行之車道內行駛
        ，亦有違反道路交通安全規則第九十四條第三項、第九
        十七條第一款、第二款及同規則第九十九條第一項前段
        之規定，而與有過失，與被告同為肇事原因，然依上揭
        解釋意旨，本件車禍既係被告之前開過失行為所併合肇
        致，被告自不得解免其罪責，是被告仍有上開過失行為
        無訛。又被害人因本件車禍而受有上開傷害，業如上述
        ，其與被告之過失行為間具有相當因果關係至為顯然，
        亦堪認定。
  （三）被告固辯稱被害人丙○○受有頭部外傷併右側硬腦下出
        血及挫傷性腦內出血併左側硬腦膜上出血等傷害係因案
        發當日並未配戴安全帽所致，當時被害人之安全帽是從
        機車裡掉出來的，雨衣還夾在安全帽裡云云。然證人丙
        ○○於本院審理時結證稱伊平日只要騎乘機車均有配戴
        安全帽之習慣等語明確（見本院卷第88頁），是被告上
        開辯詞，已非無疑；參以本件事故案發地點之對向即嘉
        義縣大林鎮○○○○○路東向外側車道中間散落有被害
        人所有之安全帽乙頂等情，亦有道路交通事故現場圖乙
        份及道路交通事故現場照片乙幀（見警卷第15頁上方照
        片編號十五三角錐處）在卷可憑，而由該安全帽之散落
        位置及本件事故雙方之行車方向、撞擊部位以觀，依力
        學原理綜合研析，亦難遽為被害人並未配戴安全帽，而
        係將該安全帽放置於機車內之推論。況且該散落於本件
        車禍事故現場之安全帽內並未塞有雨衣等情，則據證人
        即到場處理員警林峻億於本院審理時結證明確（見本院
        卷第84頁），更見被告上開所辯情詞，尚與事實有間，
        而難以採憑，自不足據為其有利之認定。
  （四）綜上所述，本件事證明確，被告所辯尚難據為其有利之
        認定，其過失傷害犯行至堪認定，應依法論科。
二、核被告所為，係犯刑法第二百八十四條第一項前段之過失傷
    害罪。又被告於事故發生後立即下車察看，並聯絡將被害人
    送醫，且停留在現場，於警方據報到場處理而未發覺肇事行
    為人前，當場承認其為該肇事車輛之駕駛人，配合調查陳述
    案發經過，進而接受裁判之事實，有卷附道路交通事故肇事
    自首情形紀錄表勾載「報案人或勤務指揮中心轉來資料未報
    明肇事人姓名，處理人員前往現場處理時，肇事人在場，並
    當場承認為肇事人」之內容可稽（見警卷第 9頁），復據證
    人林峻億於本院審理時證述明確（見本院卷第82頁、第83頁
    ），是被告於具偵查犯罪權限之司法警察知悉肇事行為人前
    ，主動表明其為本件事故當事人，配合調查陳述案發經過，
    核與自首之要件相符，應依刑法第六十二條前段規定，減輕
    其刑。本件原審以被告過失傷害人之罪證明確，而依刑法第
    二百八十四條第一項後段、第六十二條前段，罰金罰鍰提高
    標準條例第一條前段、第二條之規定，逕以簡易判決判處被
    告有期徒刑五月，並諭知如易科罰金以銀元三百元折算一日
    之標準。經核其認事用法均無違誤，且原審並考量被害人所
    受損害、與有過失之程度及被告犯後之態度等一切情狀，是
    其量刑亦稱妥適。被告上訴意旨猶執前詞指摘原判決量刑過
    重，為無理由，應予駁回。末查，本案被告案發迄今尚未與
    被害人達成民事和解或調解，且亦均未賠償被害人任何損害
    等情，此為被告所自承，復據被害人到庭指訴明確，被告固
    未曾受有期徒刑以上刑之宣告，仍難逕為被告緩刑之宣告，
    附此敘明。
據上論斷，應依刑事訴訟法第四百五十五條之一第一項、第三項
、第三六八條，判決如主文。
本案經檢察官吳咨泓到庭執行職務。
中　　華　　民　　國　　94　　年　　11　　月　　14　　日
                  刑事第四庭  審判長法　官 林世芬
                                    法  官 鄭雅文
                                    法  官 曾宏揚
上列正本證明與原本無異。
本件不得上訴。
中　　華　　民　　國　　94　　年　　11　　月　　14　　日
                                    書記官 陳慶昀
附錄論罪科刑法條：
刑法第二百八十四條第一項 (過失傷害罪)
因過失傷害人者，處6月以下有期徒刑、拘役或500元以下罰金，
致重傷者，處1年以下有期徒刑、拘役或500元以下罰金。
從事業務之人，因業務上之過失傷害人者，處 1 年以下有期徒
刑、拘役或1 千元以下罰金，致重傷者，處 3 年以下有期徒刑
、拘役或2千元以下罰金。
